【裁判字號】    99,台上,6534
【裁判日期】    991021
【裁判案由】    妨害性自主
【裁判全文】
最高法院刑事判決            九十九年度台上字第六五三四號
上  訴  人  甲○○
選任辯護人  陳里己律師
            楊啟志律師
            吳淑靜律師                        
上列上訴人因妨害性自主案件，不服台灣高等法院高雄分院中華
民國九十八年四月二十日第二審判決（九十八年度上訴字第二一
一號；起訴案號：台灣高雄地方法院檢察署九十七年度偵字第二
０四八七號），提起上訴，本院判決如下：         
    主  文
上訴駁回。
    理  由
按刑事訴訟法第三百七十七條規定，上訴於第三審法院，非以判
決違背法令為理由，不得為之。是提起第三審上訴，應以原判決
違背法令為理由，係屬法定要件。如果上訴理由書狀並未依據卷
內訴訟資料，具體指摘原判決不適用何種法則或如何適用不當，
或所指摘原判決違法情事，顯與法律規定得為第三審上訴理由之
違法情形，不相適合時，均應認其上訴為違背法律上之程式，予
以駁回。上訴人甲○○上訴意旨略謂：(一)、告訴人甲男、乙男（
基本資料詳卷）既一致供稱因為躲雨，而應上訴人之邀，至上訴
人之家住宿等語，可見上訴人乃基於「善心」而作為，原判決竟
認定係上訴人「前往搭訕」，已與卷內證據資料不符；上訴人平
日習慣睡於客廳之沙發，業據同住之兄、嫂顏○忠、江○雲供證
綦詳，自不可能和甲、乙同睡大床，乃至發生性侵害之事，原審
竟採信甲、乙所言上訴人睡中間，伊二人分睡兩旁之說詞，實違
經驗法則。(二)、甲男所謂上訴人趁其酒醉，無法發聲、張眼，進
行性侵害一節，原審既不依上訴人之請求，向具有專業能力之醫
院查詢醉酒人之行為反應，逕行採信甲男之指訴，當嫌查證未盡
；甲男雖謂上訴人在晚上十時許至翌日零時許，在床上撫摸其陽
具，亦拉其手握上訴人之陰莖，「時間很久」云云，然豈非長達
一個半小時？且何以未為睡在旁邊之乙男發覺？甲男又謂其在零
時許，開始嘔吐，於一時許，由乙男和上訴人同扶至戶外之沙發
睡覺云云，豈非嘔吐長達一小時之久？再甲男指稱約三時至三時
四十分許，上訴人在該沙發上對伊進行口交等性侵害行為云云，
卻與乙男所供關於上訴人和伊在戶外烤肉至三時三十分許之證言
，及烤肉架係置於此沙發旁之情形相矛盾。原審就上揭各疑點悉
未詳查，遽將上訴人判處罪刑，應有未盡證據調查職責之違失。
(三)、甲、乙猶於睡醒後，和上訴人家人共進早餐，甚且拍照留念
，為其等直言在卷，倘確實先前遭受上訴人性侵害，何以不趁早
離去？又其等均有持用手機，上訴人住處附近亦有警所，何以未
儘早報警？足見所說毫無可採。其實其等可能係男「同志」（按
指同性戀者），乙男應係因甲男嘔吐時，甲男向上訴人強求親吻
，留下吻痕而「吃醋」，始聯手誣告上訴人性侵害（上訴人另對
乙男為性騷擾部分，業經原審判刑確定）。上訴人被訴、判刑，
實屬枉云云。惟查：證據之取捨、證明力之判斷及事實之認定
，俱屬事實審法院自由裁量判斷之職權，此項職權之行使，倘不
違背客觀存在之經驗法則或論理法則，即不違法，觀諸刑事訴訟
法第一百五十五條第一項規定甚明，自無許當事人任憑己意妄指
為違法，而資為合法之第三審上訴理由。又供述證據雖彼此稍異
或互有齟齬，若其基本事實之陳述尚無不合，審理事實之法院仍
可斟酌調查所得之各項證據，予以綜合判斷，定其取捨，非謂其
中一有不符，即應全部不加採用。再同法第三百七十九條第十款
所稱應於審判期日調查之證據，係指與待證事實有重要關係，在
客觀上認為有調查之必要性，為認定事實、適用法律之基礎者而
言。如事實已臻明確，自毋庸為無益之調查，並無證據調查職責
未盡之違法可言。本件原判決主要係依憑甲男迭在偵查及第一審
審理中，堅稱上訴人趁伊醉酒，身體無力反抗之情形，第一次直
接伸進短褲內摸伊陽具，亦拉伊手握上訴人陰莖，迨伊嘔吐、移
睡戶外，身體乏力，卻意識清楚，再含伊陽具、親吻，直至伊射
精；乙男在第一審供證甲男確有喝醉酒，先三人同睡一床，上訴
人睡中間，甲男嘔吐後移睡戶外沙發，全身無力，後來乙男亦遭
上訴人性騷擾；證人即上訴人之同鄉友人王○華證稱：確和二年
輕男學生一同飲酒，結果其中一人醉酒；警員謝○強證實甲、乙
報案時，尚有酒味，上訴人來電，甲、乙皆不敢接聽，甲男尤其
臉色發白，（呈被害創傷後症候群現象）各等語之證言；甲男身
上留有吻痕之照片；衡諸甲、乙二男原受上訴人熱心招待，提供
食宿，豈有恩將仇報，設詞誣陷之理，（另參以上訴人前有撫摸
、猥褻男同事性器官，經判罪、緩刑、付保護管束之犯罪紀錄）
等情況證據資料，乃認定上訴人有如原判決事實欄(一)、(二)所載之
犯行，因而維持第一審論處上訴人以犯乘機猥褻罪刑與另犯乘機
性交罪刑之判決，駁回上訴人之第二審上訴。對於上訴人僅承認
帶甲、乙二男外出喝酒，嗣予留宿，而矢口否認犯罪，所為未三
人同睡一床，甲男頸上吻痕，係其嘔吐時，甲男自己主動猛抱，
並強迫上訴人親吻所致云云之辯解，殊違常情事理；與顏○忠、
江○雲所供上訴人係另睡（屋內）客廳沙發，未見性侵害之情，
無非附和迴護之詞，咸無可採，亦據卷內訴訟資料詳加指駁、說
明。所為之事實認定及得心證理由，俱有各項直接、間接證據在
案可稽，自形式上觀察，並不違背客觀存在之經驗法則或論理法
則，事證且業臻明確。上訴意旨置原判決已明白論斷之事項於不
顧，就屬原審採證認事職權之適法行使，或無關犯罪構成要件事
實之細節、行文問題，任憑己意妄指為違法，且猶執陳詞，仍為
單純之事實爭議，不能認為合法之第三審上訴理由。依上說明，
應認其上訴為違背法律上之程式，予以駁回。
據上論結，應依刑事訴訟法第三百九十五條前段，判決如主文。
中    華    民    國  九十九  年    十    月  二十一  日
                      最高法院刑事第十庭
                          審判長法官  花  滿  堂  
                                法官  黃  正  興  
                                法官  陳  東  誥  
                                法官  洪  昌  宏  
                                法官  許  錦  印  
本件正本證明與原本無異
                                      書  記  官  
中    華    民    國  九十九  年    十    月  二十五  日
                                                      K

司法院資訊處製作；財團法人民間司法改革基金會備份。
